【裁判字號】    89,易,1373
【裁判日期】    891026
【裁判案由】    詐欺等
【裁判全文】
臺灣板橋地方法院刑事判決                        八十九年度易字第一三七三號
    公  訴  人  臺灣板橋地方法院檢察署檢察官
    被      告  甲○○
右列被告因侵占等案件，經檢察官提起公訴（八十九年度偵字第三０一七號），本院
判決如左：
    主  文
甲○○意圖為自己不法之所有，而侵占離本人所持有之物，處罰金佰元，如易服勞
役，以佰元折算壹日；又意圖為自己不法之所有，以詐術使人將第三人之物交付，
未遂，處拘役拾日。
    事  實
一、甲○○於民國八十八年十二月二十八日晚上七時許，在臺北縣樹林市○○路○段
    六號前，拾獲乙○○所有而離其持有之皮包一個（內原有金像影音光碟會員證、
    百事達錄影帶會員卡、長庚紀念醫院掛號證、健保卡、工作證、汽車駕駛執照、
    身分證各一張及技術士證三張，係於八十八年十二月間某日，在臺北縣新莊市家
    樂福超級市場附近所遺失，為不詳姓名之人拾獲後，侵占汽車駕駛執照、身分證
    各一張後，將皮包及其他證件棄置在臺北縣樹林市○○路○段六號前），竟意圖
    為自己不法之所有，予以侵占入己。甲○○見其所拾獲之上開金像影音光碟會員
    證，復另行起意，意圖為自己不法之所有，於八十九年二月二日下午三時四十五
    分許，持上開會員證，至臺北縣樹林市○○街一號金像影音光碟店，向負責人丙○○詐稱其係乙○○之叔，受乙○○之委託，請求退還留在店內之保證金新臺幣
    （下同）一千三百元，惟丙○○發覺有異通知乙○○到場確認，始查悉前情而未
    得手。
二、案經被害人乙○○、丙○○訴由臺北縣警察局樹林分局報請臺灣板橋地方法院檢
    察署檢察官偵查起訴。
    理  由
一、訊據被告甲○○固坦承拾獲被害人乙○○所有之皮包一個之事實不諱，惟矢口否
    認侵占皮包及要求丙○○退還保證金一千三百元之犯行，辯稱：伊拾獲上開皮包
    一個，想要還給失主，但皮包內並無身分證，就到金像影音光碟店向老板查詢失
    主之地址，但該店老板不肯告知，伊因身上沒錢，就持該張會員卡向老板借五百
    元，並未要求退還保證金，老板卻請失主前來云云。惟查右揭犯罪事實，業據被
    害人乙○○、丙○○分別於警訊及檢察官偵查中均指訴明確，且有臺北縣警察局
    贓物認領保管單在卷可參。又被告拾獲上開皮包及證件後，倘欲返還失主卻不知
    其地址、電話，理應送交警察局，此乃一般常識，被告捨此簡易方法，反至金像
    影音光碟店查詢其資料，實有違常情，縱令被告辯稱屬實，其持會員卡向光碟店
    老板借款，益徵其有侵占上開證件之犯意，被告所辯顯係事後卸責之詞，難以採
    信，本件事證明確，被告犯行洵堪認定。
二、查被告甲○○意圖為自己不法之所有，侵占他人遺失之皮包一個（內有金像影音
    光碟會員證、百事達錄影帶會員卡、長庚紀念醫院掛號證、健保卡、工作證各一
    張及技術士證三張），核其所為係犯刑法第三百三十七條之侵占遺失物罪；再查
    被告持金像影音光碟店會員卡，佯稱係會員乙○○之叔，向該店老板丙○○要求
    退還保證金，為毆寶方發覺有異始未得逞，核其所為，係犯刑法第三百三十九條
    第三項、第一項之詐欺取財未遂罪，其詐欺取財未遂，為未遂犯，爰依刑法第二
    十六條前段之規定，減輕其刑。被告所犯上開侵占遺失物及詐欺取財未遂二罪間
    ，犯意各別，行為互殊，應分論併罰。爰審酌被告之素行，並參諸其犯罪之動機
    、目的、手段、詐騙金額及犯後否認犯行等一切情狀，分別量處如主文所示之刑
    ，並就罰金部分，諭知易服勞役之折算標準，以示懲儆。
據上論斷，應依刑事訴訟法第二百九十九條第一項前段，刑法第三百三十九條第三項
、第一項、第三百三十七條、第二十六條前段、第四十二條第二項，罰金罰鍰提高標
準條例第一條前段、第二項，判決如主文。
本案經檢察官方伯勳到庭執行職務。
中      華      民      國      八十九      年    十      月    二十六  日
                                      臺灣板橋地方法院刑事第六庭
                                          法  官  侯  志  融
右正本證明與原本無異
如不服本判決，應於送達後十日內向本院提出上訴狀
                                          書記官  陳  淑  芳
中      華      民      國      八十九      年    十      月    三十一  日
附錄本案論罪科刑法條全文：
刑法第三百三十七條：
意圖為自己或第三人不法之所有，而侵占遺失物、漂流物或其他離本人所持有之物者
，處五百元以下罰金。
刑法第三百三十九條：
意圖為自己或第三人不法之所有，以詐術使人將本人或第三人之物交付者，處五年以
下有期徒刑、拘役或科或併科一千元以下罰金。
以前項方法得財產上不法之利益或使第三人得之者亦同。
前二項之未遂犯罰之。


司法院資訊處製作；財團法人民間司法改革基金會備份。
